最　高　行　政　法　院　判　決
                                     100年度判字第1653號
上  訴  人　東翰通運有限公司
代　表　人　江靆璘
訴訟代理人　連耀霖律師
被 上訴 人　財政部基隆關稅局
代　表　人　馬幼竹
上列當事人間違反海關緝私條例事件，上訴人對於中華民國98年
11月5日智慧財產法院98年度行他更(一)字第1號判決，提起上訴，
本院判決如下：
　　主  文
上訴駁回。
上訴審訴訟費用由上訴人負擔。
　　理  由
一、被上訴人之代表人原為蔡秋吉，民國100年9月7日改由馬幼
    竹擔任，茲據新任代表人具狀承受訴訟，核無不合，應予准
    許。
二、緣上訴人委由訴外人松信報關股份有限公司（下稱松信公司
    ）於94年4月8日以三角貿易方式報運進、出口英國產製之「
    555」牌香菸860箱（進口報單號碼：第AA/94/4558/0014號
    ；出口報單號碼：第AA/94/1711/3529號，下稱系爭貨物）
    。經被上訴人查驗結果，以實際來貨與原申報相符，數量原
    申報860CTN更正為859.8CTN。嗣依財政部關稅總局（下稱關
    稅總局）接獲檢舉走私案件通報單檢舉事項查核，並取樣送
    由權利代理人英商英美菸草商務股份有限公司臺灣分公司（
    下稱英美菸草公司臺灣分公司）鑑定結果，認系爭貨物涉嫌
    侵害商標權，依海關緝私條例第39條之1規定，沒入系爭貨
    物並處貨價1倍之罰鍰計新臺幣9,559,383元。上訴人循序提
    起行政訴訟，臺北高等行政法院以95年度訴字第2847號判決
    駁回，經本院98年度判字第420號判決廢棄，發交智慧財產
    法院更為審理，仍判決駁回上訴人之訴，上訴人再行上訴。
三、上訴人起訴主張：(一)系爭貨物之運送委託人即訴外人游樹漢
    傳真之提單載有「CARGO FROM BUSAN KOREA TRANSHIPMENT
    TO MANILA VIA KEELUNG CONSIGNEE ACCOUNT 」（貨物自韓
    國釜山經基隆轉口至馬尼拉），受貨人欄並記載「GALERIA
    DE BINONDO 1404 SECNIC TOWERNUMANCIA ST BINONDO MANILA
    」等字樣，且運送系爭貨物之萬海航運股份有限公司所為之
    通知單、載貨提單及海關艙單就系爭貨物運送之起訖港口及
    受貨人亦為相同記載，可知本件非三角貿易。前開載貨提單
    、艙單上所記載之「TRANSHIPMENT」即係「轉口」之意，係
    貨物於同一區海關監督下，自進口運輸工具移轉至出口運輸
    工具之通關程序。且系爭貨物貨櫃係置放於自由貿易港區集
    散地等待轉口，原僅須填具「轉運申請書」申報通關手續即
    可，詎松信公司竟誤為三角貿易關係，而填載進口、出口報
    單申報進出口，此申報錯誤業經臺灣基隆地方法院檢察署（
    下稱基隆地檢署）認定屬實而處分不起訴。另松信公司暨其
    代表人嚴松夫亦於94年5月27日申請准依事實更正通關程序
    ，改依轉運申請方式報關，益徵本件確係松信公司申報錯誤
    所致。據此，本件載運貨物既屬轉口，應無海關緝私條例第
    39條之1規定之適用。另上訴人通關時檢附之「INVOICE」僅
    記載貨物品名規格、數量、受貨人、地址、電話、船名、起
    迄港口、單價、總價等，屬貨物明細表，並無任何買賣交易
    之記載，係松信公司誤為三角貿易關係始檢附。(二)上訴人承
    運轉口貨物係按原裝船提單（BILL OF LADING）及船運公司
    核發之提單（DELIVERY ORDER）為報關之依據，並無匿報或
    規避查驗及從事不法之情事，依關稅總局94年3月15日臺總
    緝字第0941004758號函、交通部90年3月6日交航90字第0240
    98號函釋意旨，被上訴人自無從依海關緝私條例第39條之1
    規定為處分。又提單、通知單及海關艙單等文件均載有釜山
    出貨人及馬尼拉收貨人，可證明上訴人並非系爭貨物之所有
    人，僅承攬代辦轉運業務事宜，故以貨運進口收貨人身分及
    出口運送人身分辦理貨物轉運業務並無不當，被上訴人未審
    慎洞悉察明處分對象，對於身為貨運承攬業之上訴人核處罰
    鍰，有欠公允。(三)依進口報單之記載，系爭貨物卸貨區係在
    基隆港KELW160F即西岸16號碼頭第3貨櫃，屬自由貿易港區
    範圍，一般貨物進出口、轉運、轉口貨物均得卸存，自不得
    以卸存地認定上訴人貨物係進口，而非轉口，依經濟部智慧
    財產局93年9月13日智商第0931500110號函，不得查扣等語
    。求為「撤銷訴願決定、復查決定及原處分」之判決。
三、被上訴人則以：(一)提單及艙單縱載「TRANSHIPMENT」，僅得
    證明系爭貨物係經由我國轉口載運，尚不得排除其為三角貿
    易之可能。上訴人同時以進口、出口報單報運進口後再出口
    ，即屬三角貿易；且商業發票即隱含買賣契約訂定之結果，
    故上訴人有與韓國賣方及馬尼拉買方成立買賣行為而屬三角
    貿易。又本件船公司申報進口艙單類別欄位註記為「1」，
    足證上訴人本即以進口之意思與船公司訂立運送契約，其卸
    貨處所為基隆港16號碼頭第3貨櫃（代號KELW160F，即進口
    貨物儲存區，一般貨物卸存地），並非管制之轉口區域，且
    行為當時，上訴人未具自由港區事業之身分，無從以轉口之
    意思輸往國外而將系爭貨物卸貨存放於轉口區域之情事，故
    本件應為三角貿易，而有海關緝私條例第39條之1規定之適
    用，不因上訴人同時具有收貨人及承攬運送業者身分而可免
    責。(二)松信公司為一營業多年之專業代理報關業者，對報關
    手續知之甚詳，縱本件確為松信公司誤報，上訴人應於發現
    後隨即申請更正為「轉運申請」，惟上訴人係於94年4月28
    日、5月24日申請退運遭否准後，始於5月27日改申請更正報
    單為「轉運申請」，則顯係遭被上訴人查獲違章情事，申請
    退運未果後，企圖卸責之舉，自難採認。(三)依財政部94年5
    月12日台財關字第0940020580號函釋意旨，三角貿易應辦理
    進出口報關程序，上訴人既以進出口報單申報為三角貿易案
    件，則來貨非屬轉口案件，至為明確。(四)上訴人涉嫌違反商
    標法之行為雖經基隆地檢署偵查處分不起訴，惟檢察官所論
    係屬刑罰（法），與被上訴人依海關緝私條例所為之處分屬
    行政罰，兩者性質不同，構成要件有別。又基隆地檢署僅係
    就上訴人無輸入涉案貨物之故意犯行予以不起訴處分，對於
    涉案貨物屬仿冒品並未予以否定，被上訴人論處，核屬允當
    等語，資為抗辯。
四、原審斟酌全辯論意旨及調查證據之結果，以：(一)松信公司於
    94年4月8日就系爭貨物之通關程序，係同時以進口、出口報
    單，報運進口後復運出口，並各檢附2份「INVOICE（發票）
    及裝箱單。進口報單之「類別代號及名稱」為「G1外貨進口
    」，納稅義務人為Dragon Boat Transport Inc.（即上訴人
    ），賣方為Filon Ski Development Corp S. Korea，右方
    中央「納稅辦法（38）」欄申報為「90」（即「三角貿易」
    之代碼），左下方「其他申報事項」欄申報為「三角貿易」
    ；出口報單「類別代號及名稱」為「G3外貨復進口」，貨物
    輸出、出售人為上訴人，買方為CVZ Transport，於右方中
    央「統計方式(35)」欄申報為「90」（即「三角貿易」之代
    碼），左下方「其他申報事項」欄申報為「三角貿易」。並
    出具「INVOICE」及裝箱單各2紙（其中第1紙「INVOICE」編
    號為Z0000000000，開立人為Filon Ski Development Corp
    Korea，「for account and risk of Messrs.」欄為上訴人
    。而第1紙裝箱單之出貨人為Filon Ski Development Corp
    Korea，受貨人為上訴人；第2紙「INVOICE」未載編號，開
    立人為上訴人，「for account and risk of Messrs. 」欄
    為CVZ Transport。而第2紙裝箱單（原判決第22頁第3行
    誤為第1紙）之出貨人為上訴人，受貨人為CVZ Transport。
    可知松信公司所辦理系爭貨物之通關程序，乃「進口旋即出
    口」之通關程序。另系爭貨物之海關艙單申報種類為「進口
    」，收貨人為上訴人，受通知人為CVZ Transport，可知上
    訴人係以「三角貿易」及「進口」、「出口」報關。(二)上訴
    人於系爭貨物遭查驗有侵害商標權情事後，先後於94年4月
    28日、94年5月24日以「三角貿易轉運」、「轉口」為由申
    請退運，迄至94年5月27日始由松信公司以作業疏失為由，
    申請更正通關程序為「轉運」類別。姑不論已逾關稅法第17
    條第5項所定之申請更正期限，上訴人及松信公司對於被上
    訴人否准其退運、轉運更正之申請，均未聲明不服。參諸松
    信公司之報關程序，足徵上訴人確有輸入系爭貨物至我國、
    再行出口之意。(三)被上訴人於96年1月8日始新增公告基隆港
    區西16號碼頭第3貨櫃為自由貿易港區卸存地，且94年4月間
    系爭貨物申報進口時，上訴人並未具有自由港區事業之身分
    ，則上訴人主張系爭貨物係屬轉口云云，委無可取。(四)基隆
    地檢署雖依證人嚴松平（即松信公司負責人）之證言及江浤
    州所提委託運送傳真文件等證據，認定本件發生地在自由貿
    易港區，而認江浤州（按上訴人之業務經理）之行為與商標
    法及菸酒管理法之構成要件未合，而以94年度偵字第3324號
    為不起訴處分，然系爭貨物之卸存地並非自由港區，且係以
    三角貿易報運進、出口，上開不起訴處分之認定顯然有誤，
    不得執為有利上訴人之判斷等詞，資為論據，因將訴願決定
    及原處分予以維持，駁回上訴人在原審之訴。
五、本院查：
  (一)按「報運之進出口貨物，有非屬真品平行輸入之侵害專利權
    、商標權或著作權者，處貨價1倍至3倍之罰鍰，並沒入其貨
    物。但其他法令有特別規定者，從其規定。」行為時海關緝
    私條例第39條之1定有明文。
  (二)上訴人以原判決違背法令，其主張意旨略以：(1)依本院98年
    度判字第420號判決意旨，三角貿易需有我國廠商接受國
    外客戶（買方）之訂單；我國廠商因而轉向第三國（供應
    商）採購；經由我國轉運銷售。又本件貨物運送艙單及提
    單上載明系爭貨物係從韓國釜山經由基隆港轉口至馬尼拉，
    無進口我國之意圖，上訴人殆無捨免稅、程序便捷之「轉口
    」通關程序，而以程序繁瑣且需課關稅之程序通關之理，故
    上訴人主張本件純為松信公司代辦通關程序錯誤，應屬合理
    可信。原判決應查明上訴人究係從事貿易業者或僅承攬運送
    人？有無第三國（買方）之訂單？有無向供應國採購之採購
    單或買賣契約？竟未查明，徒以進口報單、出口報單等推論
    本件係屬三角貿易而以進口方式通關，應適用海關緝私條例
    第39條之1之關定，顯有適用法規不當之違法，且有應調查
    事實未予調查、不依證據認定事實之違法。(2)依前所述，系
    爭貨物係從韓國釜山經由基隆港轉口至馬尼拉，則交貨者（
    SHIPPER）委託內容顯無進口我國之意圖，上訴人僅承攬運
    送，而非從事三角貿易，非真正之收貨人，無從逾越交貨者
    委託之意旨，逕為辦理進出口通關程序。松信公司既逾越上
    訴人委託之意旨而以三角貿易申報通關，且已正式申請更正
    ，迺原判決未審酌亦未調查交貨者委託之意旨，逕依松信公
    司辦理進出口通關程序為形式認定，有應調查證據未予調查
    及不依證據認定事實之違法。(3)松信公司以三角貿易申報通
    關，顯然逾越上訴人委託之意旨，逾越其代理權限，原判決
    既認定松信公司為上訴人之代理人，依民法第103條規定，
    其代理行為之效力是否直接對上訴人發生效力，當視其代理
    權限為何？即上訴人究委任松信公司為三角貿易通關手續抑
    或轉口關手續？上訴人聲請傳喚松信公司負責人嚴松夫調查
    整個報關過程及該公司所為進出口之手續是否有誤？是否在
    上訴人授權範圍內？然原審不准，有應調查證據未予調查之
    違法。(4)被上訴人於原審陳稱基隆港KELW160F係一般進出口
    、轉運、轉口貨物均得卸存，則上訴人承運之系爭貨物到達
    後存於該地第三貨櫃區，即符合規定。不得以卸存地非自由
    貿易港區，及上訴人非屬自由貿易事業，而認定系爭貨物為
    進口而非轉口等語。
  (三)惟查，事實認定乃事實審法院之職權，茍其事實之認定符合
    證據法則，縱其證據之取捨與當事人所希冀者不同，致其事
    實之認定亦異於該當事人之主張者，亦不得謂該判決有違背
    法令之情形。原判決已論明係依松信公司申請報關時所提出
    之進、出口報單及所檢具之發票及裝箱單等所載內容及海關
    艙單申報種類等證據，參酌：(1)系爭貨物遭查驗有侵害商標
    權之情事後，上訴人及松信公司所為之處理方式及所為退運
    、轉運申請遭否准後並未為爭議。(2)系爭貨物卸存之基隆港
    區西16號碼頭第3貨櫃於96年1月8日始由被上訴人公告增為
    自由貿易港區卸存地。(3)94年4月間系爭貨物申報進口時，
    上訴人並未具有自由港區事業之身分。(4)刑罰之構成要件與
    行政罰之構成要件並不相同，基隆地檢署94年度偵字第3324
    號之不起訴處分，係以上訴人之業務經理江浤州因無違反商
    標法及菸酒管理法之犯意而認其構成要件未該當而為，然系
    爭貨物之卸存地並非自由港區，且係以三角貿易報運進、出
    口，上開不起訴處分之認定顯然有誤，不得執為有利上訴人
    之判斷依據等情，認定上訴人於94年4月間向韓商Filon Ski
    Development CorpS. Korea購買系爭貨物後再出售予馬來西
    亞商CVZ Transport，並委由松信公司於94年4月8日以三角
    貿易方式報運進、出口通關手續，而系爭貨物經取樣送由英
    美菸草公司臺灣分公司鑑定結果，有涉嫌侵害商標權之事實
    。並明確論述其事實認定之依據及得心證之理由，核與卷證
    資料相符，亦與證據法則無違。對上訴人在原審之主張如何
    不足採之論證取捨等事項，亦均有詳為論斷，其所適用之法
    規與該案應適用之法規並無違背，與解釋、判例亦無牴觸，
    並無所謂判決不適用法規或適用不當等違背法令之情形。上
    訴意旨無非重述其在原審業經主張而為原判決摒棄不採之陳
    詞，並執其個人主觀之歧異法律見解，就原審所為論斷、證
    據取捨及事實認定職權之行使為指摘，自難憑採。又上訴人
    及松信公司雖先後於94年4月28日、94年5月24日以「三角貿
    易轉運」、「轉口」為由申請退運，松信公司並於94年5月
    27日以作業疏失為由，申請更正通關程序為「轉運」類別，
    然均遭否准，上訴人及松信公司對於上開否准處分均未聲明
    不服，且本件爭議對象亦非更正申請是否應予准許之處分，
    上訴人就此部分所為之主張亦無足取。再，上訴人為系爭貨
    物之進、出口人，依法即有誠實申報之義務，既將此申報義
    務委由松信公司代為行使，應類推適用民法第224條之規定
    ，就松信公司所為之行為負同一責任，至松信公司是否逾越
    上訴人之授權範圍，核屬上訴人與松信公司間之內部問題，
    此亦經本院100年8月份第2次庭長法官聯席會議決議在案，
    原判決亦已明不傳訊上訴人聲請訊問之證人嚴松夫之理由
    ，尚無應調查之證據不予調查之違法情事，上訴人之主張亦
    非有據。
  (四)綜上所述，原判決認事用法並無違誤，上訴論旨，仍執前詞
    ，指摘原判決違背法令，求予廢棄，為無理由，應予駁回。
六、據上論結，本件上訴為無理由。依行政訴訟法第255條第1項
    、第98條第1項前段，判決如主文。
中　　華　　民　　國　　100　 年　　9　　 月　　22　　日
                    最高行政法院第二庭
                        審判長法官　劉　鑫　楨
                              法官　姜　素　娥
                              法官　吳　慧　娟
                              法官　許　瑞　助
                              法官　李　玉　卿

以  上  正  本  證  明  與  原  本  無  異
中　　華　　民　　國　　100　 年　　9　　 月　　22　　日
　　　　　　　　　　　　　　　書記官　賀  瑞  鸞